【裁判字號】    99,簡上,195
【裁判日期】    990930
【裁判案由】    侵占
【裁判全文】
臺灣基隆地方法院刑事判決             99年度簡上字第195號
上  訴  人  臺灣基隆地方法院檢察署檢察官
被      告  丁○○
上列上訴人因被告侵占案件，不服本院基隆簡易庭九十九年度基
簡字第九○○號，中華民國九十九年六月三十日第一審簡易判決
（聲請案號：九十九年度偵緝字第一四三號）提起上訴，本院管
轄之第二審合議庭判決如下：
    主  文
上訴駁回。
丁○○緩刑伍年，並應依本院九十九年度附民移調字第六八號調
解筆錄所示願意給付金額（計新臺幣陸拾陸萬玖仟零捌拾元）
及給付方式（自民國九十九年十月十五日起，於每月十五日前匯
款新臺幣伍仟元至基隆第一信用合作社仁一路分社戶名丙○、帳
號0000000000000號帳戶，至全部清償時止，如有
一期未付視為全部到期）向丙○支付損害賠償。
    事實及理由
一、本案經本院審理結果，認原審以被告丁○○係犯刑法第三百
    三十五條第一項之侵占罪，而依刑事訴訟法第四百四十九條
    第一項前段、第三項、第四百五十四第二項，刑法第三百三
    十五條第一項、第四十一條第一項前段，刑法施行法第一條
    之一第一項、第二項前段等規定，判處被告有期徒刑四月，
    如易科罰金，以新臺幣（下同）一千元折算一日，其認事用
    法及量刑均無不當，應予維持，並引用第一審判決書及檢察
    官聲請簡易判決處刑書記載之事實、證據、理由及應適用之
    法條（詳如附件）。檢察官雖以告訴人丙○具狀請求上訴，
    經核被告前曾對告訴人以外之其他會員亦有侵占會款情事，
    是其並非初犯，原審認定被告為初犯而量處有期徒刑四月之
    基礎，即待商榷等語，而依刑事訴訟法第三百四十四條第一
    項及第四百五十五條之一第一項之規定提起上訴，然如前所
    述，本院經核原審認事用法及量刑並無不當，檢察官復未提
    出事證以佐其上訴意旨，其上訴指摘原判決即有未洽，核無
    理由，應予駁回。
二、本院另審酌被告未曾因故意犯罪而受有期徒刑以上刑之宣告
    ，有臺灣高等法院被告前案紀錄表在卷可按，且於本院審判
    程序與告訴人調解成立，告訴人亦當庭表示同意給予被告緩
    刑之機會，使被告得以繼續還錢等語，有卷附本院調解筆錄
    及審判筆錄為憑。本院因認上訴人經此偵審及科刑教訓，當
    知警惕，信無再犯之虞；另一方面，因被告尚積欠告訴人六
    十六萬九千零八十三元損害賠償，苟令被告入監服刑，其將
    未能於服刑期間賠償告訴人，或因為易科罰金，而降低被告
    償還能力，為兼顧告訴人之權益，本院認原審對被告所宣告
    之刑，以暫不執行為適當，爰併宣告緩刑五年，以啟自新。
    而為督促被告於緩刑期間，能竭盡所能履行調解內容，以收
    緩刑功效，爰依刑法第七十四條第二項第三款規定，併諭知
    被告應依本院九十九年度附民移調字第六八號調解筆錄所示
    願意給付金額（計六十六萬九千零八十三元）及給付方式（
    自九十九年十月十五日起，於每月十五日前匯款五千元至基
    隆第一信用合作社仁一路分社戶名丙○、帳號000000
    0000000號帳戶，至全部清償時止，如有一期未付視
    為全部到期）向告訴人支付損害賠償。倘被告未遵循本院諭
    知之緩刑期間負擔而情節重大者，檢察官得依刑事訴訟法第
    四百七十六條及刑法第七十五條之一第一項第四款之規定，
    聲請撤銷本案緩刑之宣告，併予敘明。
據上論斷，依刑事訴訟法第四百五十五條之一第一項、第三項、
第三百六十八條、第三百七十三條，刑法第七十四條第一項第一
款、第二項第三款，判決如主文。
本案經檢察官甲○○到庭執行職務。
中    華    民    國    99    年    9    月     30    日
                  刑事第四庭審判長法  官  鄭景文
                                  法  官  黃永定
                                  法  官  陳賢德
以上正本證明與原本無異。
本判決不得上訴。
中    華    民    國    99    年    10    月    1     日
                                  書記官  王靜敏
附件：
臺灣基隆地方法院刑事簡易判決         99年度基簡字第900號
聲  請  人  臺灣基隆地方法院檢察署檢察官
被      告  丁○○  男  51歲（民國○○年○月○○日生）
                    身分證統一編號：Ｚ000000000號
                    住基隆市○○區○○路139巷1號
                    居臺北縣中和市○○街123號1樓
上列被告因侵占案件，經檢察官聲請以簡易判決處刑（99年度
偵緝字第143號），本院判決如下：
    主  文
丁○○意圖為自己不法之所有，而侵占自己持有他人之物，處有
期徒刑肆月，如易科罰金，以新臺幣壹仟元折算壹日。
    事實及理由
一、本件犯罪事實及證據，均引用如附件檢察官聲請簡易判決處
    刑書之記載。
二、依民法第709條之1第1項規定，合會契約之法律關係不僅存
    在於會首與會員之間，同時亦存在於各會員之間。又依民法
    第709條之7第2項規定，應認會員標得會款後，當期會款債
    權即由該得標會員享有，會首僅係依規定代得標會員收取會
    款，並對逾期未收取之會款，負代為給付之義務。故會首代
    得標會員向各會員收取會款，乃屬因法律或契約上之原因而
    持有得標會員之會款，其於持有期間變易原持有之意思而為
    不法所有之意思，即該當刑法第335條第1項普通侵占罪之構
    成要件。是核被告所為，係犯刑法第335條第1項之侵占罪。
    爰審酌被告無前科，素行尚佳，有臺灣高等法院被告全國前
    案紀錄表1份附卷足稽，其僅因一時週轉不靈，即貪圖不法
    利益，挪用合會會款，造成告訴人丙○財產上損失，暨其犯
    罪之手段，所侵占之合會金數額，兼衡酌被告犯後坦承犯行
    之態度，惟迄未與告訴人達成和解等一切情狀，量處如主文
    所示之刑，並諭知易科罰金之折算標準。
三、依刑事訴訟法第449 條第1 項前段、第3 項、第454 第2 項
    ，刑法第335 條第1 項、第41條第1 項前段，刑法施行法第
    1 條之1 第1 項、第2 項前段，逕以簡易判決處刑如主文。
中    華    民    國    99    年    6    月    30    日
                  基隆簡易庭法  官  陳伯厚
以上正本證明與原本無異。
如不服本判決，應於判決送達後10日內，向本院提出上訴書狀，
敘述上訴理由，上訴於本院合議庭，並按他造當事人之人數附具
繕本。
中    華    民    國    99    年    6     月    30    日
                            書記官  王惠萍
附錄論罪法條：
中華民國刑法第335條
（普通侵占罪）
意圖為自己或第三人不法之所有，而侵占自己持有他人之物者，
處 5 年以下有期徒刑、拘役或科或併科 1 千元以下罰金。
前項之未遂犯罰之。
附件：
臺灣基隆地方法院檢察署檢察官聲請簡易判決處刑書
                                     99年度偵緝字第143號
    被      告  丁○○  男  51歲（民國○○年○月○○日生）
                        籍基隆市○○區○○路139巷1號
                        居臺北縣中和市○○街123號1樓
                        國民身分證統一編號：Ｚ000000000號
上列被告因侵占案件，業經偵查終結，認為宜聲請以簡易判決處
刑，茲將犯罪事實及證據並所犯法條分敘如下：
一、犯罪事實：丁○○於民國93年6月15日，自任會首，邀集丙
    ○、方桂華等三十名會員參與合會，每會金額新台幣2萬元
    ，每月15日在基隆市○○街3號丁○○開設之小吃店開標，
    至95年11月15日尾會時，應由唯一尚屬活會之丙○得標，詎
    丁○○竟意圖為自己不法所有，向其餘均已屬死會之會員收
    取尾期會款後，侵占入己，支付自己經營小吃店之房租、材
    料費、員工薪資等，花用完畢，均未依法轉交予丙○，嗣並
    逃逸無蹤。案經丙○訴請偵辦。
二、訊據被告丁○○，供承上情不諱，核與告訴人丙○指訴相符
    ，復有合會會單影本、本票影本可佐，被告罪嫌堪予認定。
三、按民法第七百零九條之七第二項規定：「會首應於前項期限
    內（每期標會後三日內），代得標會員收取會款，連同自己
    之會款，於期滿之翌日前，交付得標會員。逾期未收取之會
    款，會首應代為給付。」準此，應認會員標得會款後，當期
    會款債權即由該得標會員享有，會首僅係依規定代得標會員
    收取會款，並對逾期未收取之會款，負代為給付之義務。故
    會首代得標會員向各會員收取會款，乃屬因法律或契約上之
    原因而持有得標會員之會款，其於持有期間變易原持有之意
    思而為不法所有之意思，即該當刑法第335條第1項普通侵占
    罪之構成要件。核被告所為係犯刑法第335條第1項侵占罪嫌
    。
四、依刑事訴訟法第451條第1項聲請逕以簡易判決處刑。
    此    致
臺灣基隆地方法院基隆簡易庭
中    華    民    國    99    年    5     月    31    日
                              檢察官  乙  ○  ○
本件正本證明與原本無異
中    華    民    國    99    年    6     月    9     日
                              書記官  辜  鈞  珩
附錄所犯法條：
刑法第335條
意圖為自己或第三人不法之所有，而侵佔自己持有他人之物者，
處 5 年以下有期徒刑、拘役或科或併科 1 千元以下罰金。
前項之未遂犯罰之。
附記事項：本件係依刑事訴訟法簡易程式辦理，法院簡易庭得不
傳喚被告、輔佐人、告訴人、告發人等出庭即以簡易判決處刑；
被告、被害人、告訴人等對告訴乃論案件如已達成民事和解而要
撤回告訴或對非告訴乃論案件認有受傳喚到庭陳述意見之必要時
，請即另以書狀向簡易法庭陳述或請求傳訊。

司法院資訊處製作；財團法人民間司法改革基金會備份。
